【裁判字號】    95,訴,2360
【裁判日期】    950922
【裁判案由】    毒品危害防制條例
【裁判全文】
臺灣板橋地方法院刑事判決              95年度訴字第2360號
公  訴  人  臺灣板橋地方法院檢察署檢察官
被      告  甲○○
上列被告因違反毒品危害防制條例案件，經檢察官提起公訴（95
年度毒偵字第4245號）及移送本院併案審理（同署95年度毒偵字
第5424號、第5628號），嗣因被告就被訴事實為有罪之陳述，本
院告知被告簡式審判程序之旨，並聽取當事人之意見後，裁定改
由受命法官獨任依簡式審判程序進行，判決如下：
    主  文
甲○○連續施用第一級毒品，累犯，處有期徒刑拾月；又施用第
二級毒品，累犯，處有期徒刑肆月。應執行有期徒刑壹年。
    事  實
一、甲○○前因施用毒品案件，經本院裁定送觀察、勒戒後，因
    認有繼續施用毒品之傾向，再經本院裁定令入戒治處所施以
    強制戒治，而於民國88年6 月10日入所戒治，其後於88年9
    月8 日停止戒治出所，復經本院裁定撤銷停止戒治，而於89
    年1 月18日再入所戒治，嗣於89年7 月13日因強制戒治執行
    完畢釋放出所，並經臺灣板橋地方法院檢察署檢察官於89年
    9 月19日以89年度戒毒偵字第627 號不起訴處分確定。甲○
    ○於上開強制戒治執行完畢釋放後之5 年內，又因施用毒品
    案件，經本院於94年5 月11日以94年度訴字第51號判處有期
    徒刑8 月，並於94年5 月30日確定，嗣經入監執行，而於95
    年1 月17日執行完畢。詎甲○○猶不知悔改，竟又基於施用
    第一級毒品海洛因之概括犯意，自95年4 月1 日晚上8 時許
    起至95年6 月中旬某日止，在臺北縣板橋市○○街音樂公園
    之廁所內等地點，以注射針筒注射海洛因之施用方式，約一
    、二十日即施用1 次，連續多次施用第一級毒品海洛因；其
    另基於施用第二級毒品甲基安非他命之犯意，於95年5 月8
    日下午5 時許，同在上開地點，以將甲基安非他命放入玻璃
    球內燒烤，再吸食其煙霧之施用方式，施用第二級毒品甲基
    安非他命1 次。嗣於95年5 月9 日下午5 時35分許，警方持
    本院所核發之搜索票，前往其位於臺北縣板橋市○○街26巷
    26號4 樓之住處執行搜索，並徵得其之同意，對其採集尿液
    ；復於95年7 月4 日晚上9 時10分許，在臺北縣板橋市○○
    路與裕民街口，因其形跡可疑，為警盤查，扣得第一級毒品
    海洛因1 包（驗後淨重0.17公克，空包裝重0.25公克），嗣
    均經採集其尿液送驗後，因而查獲上情。
二、案經臺北市政府警察局移送臺灣板橋地方法院檢察署檢察官
    偵查起訴，且經臺北縣政府警察局新店分局報告臺灣板橋地
    方法院檢察署檢察官偵查而移送本院併案審理。
    理  由
壹、程序方面：
    按本件被告甲○○所犯係死刑、無期徒刑、最輕本刑為3 年
    以上有期徒刑以外之罪，其於準備程序就前揭被訴事實為有
    罪之陳述，經法官告知簡式審判程序之旨，並聽取其與公訴
    人之意見後，本院認無不得或不宜改依簡式審判程序進行之
    處，爰依刑事訴訟法第273 條之1 第1 項、第284 條之1 ，
    裁定本件由受命法官獨任進行簡式審判程序，合先敘明。
貳、實體方面：
  一、認定事實部分：
      訊據被告甲○○對於前揭犯罪事實均坦承不諱，本院復審
      酌：
    (一)查被告前因施用毒品案件，經本院裁定送觀察、勒戒後，
      因認有繼續施用毒品之傾向，再經本院裁定令入戒治處所
      施以強制戒治，而於88年6 月10日入所戒治，其後於88年
      9 月8 日停止戒治出所，復經本院裁定撤銷停止戒治，而
      於89年1 月18日再入所戒治，嗣於89年7 月13日因強制戒
      治執行完畢釋放出所，並經臺灣板橋地方法院檢察署檢察
      官於89年9 月19日以89年度戒毒偵字第627 號不起訴處分
      確定。被告於上開強制戒治執行完畢釋放後之5 年內，又
      因施用毒品案件，經本院於94年5 月11日以94年度訴字第
      51號判處有期徒刑8 月，並於94年5 月30日確定，嗣經入
      監執行，而於95年1 月17日執行完畢之事實，有臺灣高等
      法院被告前案紀錄表1 份在卷可按。是以被告於涉本案之
      前，業曾因施用毒品案件，經送前揭強制戒治，且於前揭
      強制戒治執行完畢釋放後之5 年內，再犯施用毒品之罪甚
      明。
    (二)次查，經警將被告先後遭查獲時所採之尿液送驗結果，被
      告之尿液均係呈嗎啡及甲基安非他命陽性反應，此有臺北
      市政府警察局偵辦毒品案件尿液檢體委驗單、臺北縣政府
      警察局新店分局查獲毒品危害防制條例案被移送人姓名代
      碼對照表、臺灣檢驗科技股份有限公司95年5 月25日編號
      CH/2006/50792 號、95年7 月24日編號CH/2006/70329 號
      濫用藥物尿液檢驗報告各1 份在卷可稽。又查：
      1.海洛因施用入人體後水解還原成嗎啡，再循嗎啡之代謝
        方式排出體外，業據行政院衛生署藥物食品檢驗局以73
        藥檢壹字第030221號函說明綦詳，且尿液中能否驗出嗎
        啡陽性反應，與其投與量、投與途徑、採尿時間、個人
        體質及檢測方法之靈敏度有關，國外曾有文獻報導注射
        6 毫克之海洛因鹽酸鹽，其代謝物嗎啡之平均可檢出時
        限約為26小時，亦經行政院衛生署藥物食品檢驗局於81
        年9 月8 日以（81）藥檢壹字第8114885 號函釋明在案
        。
      2.甲基安非他命經口服投與後，約百分之70於24小時內自
        尿中排出，約百分之90於96小時內自尿中排出，由於目
        前國內尿液中甲基安非他命之檢驗僅為鑑定其是否呈陽
        性反應，尚未定其含量，且甲基安非他命成分之檢出與
        其投與方式、投與量、個人體質、採尿時間與檢測儀器
        之精密度等諸多因素有關，因此僅憑尿液中呈甲基安非
        他命陽性反應，並無法確實推算吸食時間距採集時間之
        長短，惟依上述資料推斷，最長可能不會超過4 日即96
        小時，此經行政院衛生署藥物食品檢驗局於81年2 月8
        日以（81）藥檢壹字第001156號函釋明在案。
      3.再者，前揭尿液檢驗報告載明係以ＧＣ／ＭＳ（即氣相
        層析質譜儀分析法）方法作為確認檢驗之方式，而該方
        法之原理係檢品經氣化後，通過層析管分離純化，再將
        純化後之成分循序送入質譜儀做個別鑑定。因質譜儀所
        測定之圖譜，在化學上被公認具有指紋特性，故可據以
        完全判定該檢品係為何種化合物。職是，台北榮民總醫
        院即認為若以氣相層析質譜儀（ＧＣ／ＭＳ）作藥物及
        其代謝產物之定性及定量分析，幾乎不會有偽陽性反應
        產生，此經該院於83年4 月7 日以83北總內字第3059號
        函釋明在案。
      4.準此而論，被告之尿液經以氣相層析質譜儀分析法檢驗
        ，既係呈嗎啡及甲基安非他命陽性反應，顯見被告應有
        在前揭犯罪時間施用第一級毒品海洛因及第二級毒品甲
        基安非他命之行為甚明。
    (三)綜上所述，被告前曾施用毒品，經送前揭強制戒治，而於
      前揭強制戒治執行完畢釋放後，5 年內再犯施用毒品之罪
      ，嗣後又為本件施用毒品犯行，事證應屬明確，其犯行應
      堪認定。
  二、論罪科刑：
    (一)嗣於被告行為後，刑法第56條關於連續犯之規定、第51條
      第5 款關於有期徒刑定應執行刑之規定、第47條、第49條
      關於累犯之規定，均已於94年2 月2 日修正公布，並自95
      年7 月1 日施行。按同於95年7 月1 日修正施行之刑法第
      2 條規定，乃係關於新舊法比較適用之準據法，其本身無
      關行為可罰性要件之變更，故於95年7 月1 日前揭法律修
      正施行後，如有涉及比較新舊法之問題，即應逕依修正後
      刑法第2 條第1 項規定，為「從舊從輕」之比較（參見最
      高法院95年度第8 次刑事庭會議決議意旨）。茲分述如下
      ：
      1.修正後刑法第56條規定，業已刪除連續犯之規定。故連
        續數行為而犯同一罪名，依修正前刑法第56條規定，為
        連續犯，應以一罪論，僅得加重其刑；但依修正後規定
        ，則已無連續犯可資適用，即應將各次犯行以數罪併合
        處罰。是以適用修正前關於連續犯之規定，自係較為有
        利。
      2.修正後刑法第51條第5 款關於有期徒刑定應執行刑之上
        限，由不得「逾20年」，提高為不得「逾30年」，是以
        修正前關於有期徒刑定應執行刑之上限較低，自係較為
        有利。
      3.修正後刑法第47條、第49條關於累犯之規定，則以出於
        故意再犯有期徒刑以上之罪者為限，並增訂強制工作免
        其執行或執行完畢後，5 年內故意再犯有期徒刑以上之
        罪者，以累犯論之規定（擬制累犯），且刪除「依軍法
        」受裁判者，不適用累犯之規定，以求司法與軍法一致
        。是以修正前後之累犯範圍互有減縮及擴張。
      4.準此而論，前揭刑法第56條連續犯及第47條、第49條累
        犯之修正，均係科刑規範事項之變更；刑法第51條第5
        款有期徒刑定應執行刑之修正，則相當於科刑規範事項
        之變更，自應依刑法第2 條第1 項規定，綜合罪刑全部
        結果，整體為新舊法之「從舊從輕」比較（參見最高法
        院24年上字第4634號判例意旨、27年上字第261 號判例
        意旨）。核被告所為，符合修正前刑法第56條連續犯之
        規定，如予適用，對被告自係較為有利，且適用修正前
        關於有期徒刑定應執行刑之規定，對於被告亦較屬有利
        ，而被告所為均符合修正前後累犯之規定，尚無有利與
        否之差別。故經綜合比較新舊法結果，應以舊法對被告
        有利，自應整體依刑法第2 條第1 項前段規定，適用行
        為時之修正前刑法等規定，合先敘明。
    (二)查海洛因、甲基安非他命分屬毒品危害防制條例第2 條第
      2 項第1 款所規定之第一級毒品及同條項第2 款所規定之
      第二級毒品，核被告所為，係犯毒品危害防制條例第10條
      第1 項施用第一級毒品罪及同條第2 項施用第二級毒品罪
      。被告持有毒品，復進而施用，其持有毒品之低度行為，
      為施用毒品之高度行為所吸收，均不另論罪。被告先後多
      次施用第一級毒品海洛因之犯行，時間緊接，所犯構成要
      件相同，顯係基於概括犯意反覆為之，為連續犯，依修正
      前刑法第56條規定，以一罪論，並加重其刑。至公訴意旨
      固僅論及被告自95年4 月1 日晚上8 時許起至95年5 月10
      日為警採尿回溯前26小時內之某時止施用第一級毒品海洛
      因之犯罪事實，漏未論及被告其餘施用第一級毒品海洛因
      之犯罪事實，惟二者間有連續犯之裁判上一罪關係，已如
      前述，該漏未論及之部分應為起訴效力所及，本院自應併
      予審判。被告所犯上開二罪間，犯意各別，罪名不同，應
      分論併罰之。被告前因施用毒品案件，經本院於94年5 月
      11日以94年度訴字第51號判處有期徒刑8 月，並於94年5
      月30日確定，嗣經入監執行，而於95年1 月17日執行完畢
      ，業如前述，其受有期徒刑執行完畢，於5 年以內再犯本
      件最重本刑為有期徒刑以上之罪，為累犯，應依修正前刑
      法第47條規定，加重其刑，並依刑法第70條規定，就其所
      犯施用第一級毒品海洛因部分，遞加重之。
    (三)本院審酌被告施用毒品，足以戕害其身心，滋生其他犯罪
      ，惡化治安，嚴重損及公益，且被告前曾二犯施用毒品，
      復經強制戒治，且甫經入監執行完畢，其竟再為本件施用
      毒品犯行，顯見其不思悔改，自制力亦顯不佳；惟另考量
      被告於犯後已能坦承犯行，而其施用毒品行為於本質上係
      屬自我戕害行為，反社會性之程度應屬較低等一切情狀，
      酌情量處如主文所示之刑，並依修正前刑法第51條第5 款
      規定，定其應執行之刑，以資懲儆。至被告於95年7 月4
      日固為警扣得扣得第一級毒品海洛因1 包（驗後淨重0.17
      公克，空包裝重0.25公克），此有法務部調查局所出具之
      鑑定通知書1 份在卷可稽，惟該包海洛因係被告於95年7
      月4 日當日欲施用海洛因前所剛買，此經被告於本院審理
      時供明在卷，該包海洛因與本件施用海洛因之犯行並無任
      何關聯，自難併予宣告沒收銷燬，附此敘明。
  三、併辦退回部分（即95年度毒偵字第5628號所指關於被告於
      95年7 月1 日以後之施用海洛因、甲基安非他命部分及95
      年度毒偵字第5424號部分）：
    (一)併辦意旨略以：被告復自95年7 月1 日或該日以後之某日
      起至同年7 月4 日止及於95年8 月1 日，尚有施用第一級
      毒品海洛因之行為（按：被告於95年6 月30日以前施用海
      洛因之部分，已經本院併予審判如上，故退併部分係指95
      年7 月1 日以後之部分）；且又於94年7 月4 日為警採尿
      前回溯96小時內之某時，尚有施用第二級毒品甲基安非他
      命1 次之行為。因認被告另尚涉有施用第一級毒品及第二
      級毒品之罪嫌，且與前開論罪科刑之部分具有包括一罪之
      關係。
    (二)經查，併辦意旨所指被告上開所為均係在95年7 月1 日以
      後，乃係在前揭刑法修正施行後，而因刑法有關連續犯之
      規定業已刪除，當無連續犯之規定可資適用，自難認與前
      開論罪科刑之部分有何裁判上一罪關係。再者，所謂包括
      一罪，係指包含接續犯、集合犯等各種犯罪類型之實質上
      一罪而言。所謂接續犯，必須行為人主觀上出於單一犯意
      ，而其客觀行為分為數個舉動接續進行，且各舉動在時間
      、空間上有密切之關係，並持續侵害同一法益，以實現一
      個犯罪構成要件而言。惟查，被告於95年7 月1 日以後之
      各該施用海洛因、甲基安非他命之犯行，衡情各均屬完整
      之施用毒品犯行，而非僅係出於單一施用毒品犯意下之數
      個舉動，且與前開論罪科刑部分之犯罪時間已有明顯區隔
      ，亦無時間上密切關係之可言，自難認上開行為與前開論
      罪科刑之部分成立所謂接續犯之包括一罪關係。又所謂集
      合犯，係指立法者在犯罪構成要件所描述或預設之該當行
      為，本即具有不斷反覆實施之特性而言，例如「經營」、
      「收集」、「常業」等犯行，自其構成要件之描述，本即
      有反覆為同一行為之意義。惟查，施用毒品犯行之構成要
      件行為係「施用」，於立法者之立法描述中，實難認有反
      覆為同一行為之含意在內；雖施用毒品之行為顯可能係成
      癮之依賴行為，而另有符合所謂「習慣犯」（或「慣行犯
      」）之學理上概念，但此種概念終與集合犯之概念非屬一
      致，且實務上殊少見有採「習慣犯」為包括一罪之作法，
      自亦不宜遽以採之；此外雖有論者以為解釋集合犯之概念
      非以法條之文義解釋為限，尚可自其處罰規範之目的來加
      以解釋，然此種說法是否過度擴張或變易集合犯之固有概
      念，且經由目的性擴張之解釋結果，易使集合犯之概念及
      其犯罪態樣趨於不明確，反可能有害於法律之安定性，是
      否得宜，亦不無疑問。是以被告上開所為施用毒品之行為
      ，亦難認與前開論罪科刑之部分有所謂集合犯之包括一罪
      關係。綜上所述，本院認被告上開所為均難認與前開論罪
      科刑部分有所謂接續犯、集合犯之包括一罪關係，此外檢
      察官復未指明另有何種犯罪類型之包括一罪關係，故被告
      上開所為自非本院所能審理之範疇，爰退由檢察官另為適
      法之處理，特此敘明。
據上論斷，應依刑事訴訟法第273 條之1 第1 項、第284 條之1
、第299 條第1 項前段，毒品危害防制條例第10條第1 項、第2
項，刑法第11條前段、第2 條第1 項前段、修正前刑法第56條、
第51條第5 款、第47條，判決如主文。
本案經檢察官楊展庚到庭執行職務。
中    華    民    國    95    年    9     月    22    日
                  刑事第十三庭  法  官  陳信旗
以上判決正本證明與原本無異。
如不服本判決，應於送達後10日內向本院提出上訴狀。
                                書記官  陳昭綾
中    華    民    國    95    年    9     月    22    日
附錄本判決論罪科刑之法條：
毒品危害防制條例第10條
    施用第一級毒品者，處6 月以上5 年以下有期徒刑。
    施用第二級毒品者，處3 年以下有期徒刑。


司法院資訊處製作；財團法人民間司法改革基金會備份。
